臺灣彰化地方法院交通事件裁定　　96年度交聲字第635號
原處分機關　 交通部公路總局臺中區監理所彰化監理站
異　議　人　 甲○○
即受處分人
上列異議人即受處分人因違反道路交通管理處罰條例案件，對於
交通部公路總局臺中區監理所彰化監理站九十六年七月三十日彰
監四字第裁六四─Ｊ六Ａ０三六０八一號處分不服，聲明異議，
本院裁定如下：
    主  文
原處分撤銷。
甲○○不罰。
    理  由
一、原處分機關略以：受處分人甲○○於民國九十六年六月十五
    日凌晨二時七分許，駕駛車牌號碼二三一六－ＪＭ號自小客
    車，在草屯鎮○○路一三五－三六號前「汽車駕駛人行車速
    度，超過規定之高時速未滿二十公里」違規，經依道路交通
    管理處罰條例第四十條及六十三條第一項規定裁處駕駛人新
    台幣一千六百元罰鍰，並記違規點數一點罰鍰。
二、異議意旨略以：伊當日於凌晨二時許係在家中睡覺休息，直
    至隔日早上始發現伊所有之車牌號碼二三一六－ＪＭ自小客
    車已失竊，且立刻至舊館派出所報案，本件違規事實之駕駛
    人並非受處分人，爰請求撤銷原處分等語。
三、按犯罪事實應依證據認定之，無證據不得認定犯罪事實，刑
    事訴訟法第一五四條第二項定有明文。次按法院受理有關交
    通事件，準用刑事訴訟法之規定，復為道路交通管理處罰條
    例第八十九條前段所明定，是最高法院七十六年台上字第四
    九八六號判例所揭示：「認定犯罪事實所憑之證據，雖不以
    直接證據為限，間接證據亦包括在內，然而無論直接或間接
    證據，其為訴訟上之證明，須於通常一般之人均不致有所懷
    疑，而得確信其為真實之程度者，始得據為有罪之認定，倘
    其證明尚未達到此一程度，而有合理之懷疑存在時，事實審
    法院復已就其心證上理由予以闡述，敘明其如何無從為有罪
    之確信，因而為無罪之判決，尚不得任意指為違法」之意旨
    ，亦即刑事訴訟法上法院認定事實之最重要原則之一即認定
    被告有罪，就該有罪事實不能有任何之合理懷疑存在之原則
    ，於法院審理行為人違反道路交通管理處罰條例案件時，當
    有其適用。易言之，法院於審理行為人違反道路交通管理處
    罰條例案件，於為事實之認定時，如就原處分機關所認定行
    為人違規之事實仍有合理之懷疑，而無法確信行為人確有該
    當於道路交通管理處罰條例各該處罰條文之構成要件事實時
    ，即應依訴訟法上「罪證有疑，利於被告」之法理，作對受
    處分人有利之認定。
四、本件受處分人甲○○所有之車牌號碼二三一六─ＪＭ號自小
    客車，於九十六年六月十五日凌晨二時七分許，在南投縣草
    屯鎮○○路一三五－三六號前，因「汽車駕駛人行車速度，
    超過規定之高時速未滿二十公里」違規，經舉發單位舉發違
    規行為，惟受處分人辯稱其所有之車牌號碼二三一六－ＪＭ
    自小客車於前揭時、地並非由受處分人所駕駛，應係該車失
    竊後，為竊賊駕駛始違規等節，此業經南投縣政府警察局投
    警交字第０九六００二三六三四號函覆「經查詢電腦車籍資
    料，該車於九十六年六月十五日七時發現失竊，旋於當日（
    十五日）十一時至警察機關報案，嗣於九十六年六月十七日
    九時為警方尋獲。」等語並附卷可稽。又受處分人雖係於舉
    發違規事實之九十六年六月十五日凌晨二時七分許後，逾九
    小時始於九十六年六月十五日上午十一時許至舊館派出所報
    案，時間似略有延滯，惟該延滯衡之一般用車習慣與當日失
    竊係於一般人休息時段之凌晨二時許，故尚不得單憑以遽而
    推認受處分人所辯係不可採。是受處分人所稱該車違規時間
    係在該自用小客車失竊當中等語，尚堪採信。本案復查無其
    他積極證據足以證明受處分人確於前揭時、地有違規之事實
    。從而，受處分人顯無何可歸責之事由，俱如前述，則原處
    分機關逕對車輛所有人即受處分人予以裁處，自有未洽，爰
    予撤銷原處分，並為不罰之諭知。
據上論斷，應依道路交通案件處理辦法第二十條前段，裁定如主
文。
中　　華　　民　　國　　96　　年　　 9 　　月　  6　　 日
                  交通法庭             法  官  紀佳良
以上正本證明與原本無異。
如不服本裁定，應於裁定送達後五日內向本院提出抗告狀（須附
繕本）。
中　　華　　民　　國　　96　　年　　9 　　 月　　6 　　日
                                       書記官  詹國立
